【裁判字號】    95,簡,15
【裁判日期】    950227
【裁判案由】    醫療法
【裁判全文】
高雄高等行政法院簡易判決
                                     95年度簡字第00015號
原      告  甲○○○○○○○○.
送達代收人  乙○○
被      告  高雄縣政府
代  表  人  丙○○縣長
上列當事人間因醫療法事件，原告不服行政院衛生署中華民國94
年11月4日衛署訴字第0940034211號訴願決定，提起行政訴訟。
本院判決如下：
    主  文
原告之訴駁回。
訴訟費用由原告負擔。
    事實及理由
一、緣原告係高雄縣鳳山市○○路49號1樓「怡采美容坊」負責
    人（屬佐登妮絲美容連鎖機構加盟店），該工作坊非屬醫療
    機構，卻於民國（下同）94年4月29日分送宣傳單張，其內
    容刊載：「．．．針對抗衰老、壓力性面皰、頑固粉刺、嬌
    弱敏感、色素斑．．．等體質，膚療雙齊下量身專屬搭配．
    ．．預約專線:00-0000000。」等語之醫療廣告，案經被告
    所屬衛生局查獲，乃以原告違反醫療法第84條規定，依同法
    第104條規定，於94年6月15日以府衛醫字第0940103197號處
    分書，處原告新台幣（下同）50,000元罰鍰。原告不服，提
    起訴願，經遭決定駁回；遂提起本件行政訴訟。
二、原告起訴意旨略以：(一)原告係第一次開業，加盟佐登妮絲美
    容機構公司，於94年4月21日才申請到營利事業登記證，許
    多重要的文件、設備都要有營利事業登記證才能辦理，原告
    也才開始向銀行申請刷卡機，準備開始營業。原告的宣傳單
    在那時候只有公司傳真來的初稿，還沒有大量印製，也還未
    發送。原告於94年5月13日收到被告來函，告知該張傳單內
    容違反醫療法第84條，並請說明。原告於94年5月23日回函
    說明該傳單已停用，並因第一次開業不清楚，請多多指教。
    原告去函的原意指公司已停止用傳單做為宣傳，改用面紙廣
    告做為宣傳，正在改版中，但從訴願決定書內容看來，被告
    已誤認原告已坦誠有發送傳單行為，且已停止發送傳單。被
    告於94年5月30日請原告至高雄縣衛生局訪談，原告向被告
    說明這張傳單是公司的初稿，還沒有大量印製，也還未發送
    。原告不知此次訪談內容，被告已做成訪問紀要，亦不知有
    原告的簽章在案，原告看了訴願決定書才知道當天的訪談有
    做成記錄，但原告從未收到訪問紀要。若被告要做成訪問紀
    要，應尊重原告，讓原告知道訪問紀要的內容。被告於94年
    6月15日以府衛醫字第0940103197號處分書，處原告5萬元罰
    鍰，顯有不合。(二)原告認為在社會上有許多公司在電視媒體
    或其廣告招牌所做的廣告，已公然明顯的違反規定，然而卻
    不常看到這些廣告招牌有修正的動作，或電視媒體仍照常播
    出（如華視午夜播出由沈文程主持的瘦身廣告節目）。原告
    自94年5月收到被告來函，立即與被告承辦人員請教如何去
    函，並準時參加訪談。原告事事皆非常配合被告，然而這些
    配合卻成為被告用來處分的依據，原告認為順從聽話反而被
    被告設計陷害云云，並求為判決訴願決定及原處分均撤銷。
三、被告則以：(一)原告經營之「佐登妮絲美容連鎖機構鳳山光遠
    店」屬非醫療機構，依法不得為醫療廣告，惟其確於事實欄
    所揭94年4月29日分送宣傳單張，被告於94年5月13日衛局醫
    字第09400134690號函，請原告提出說明，原告於94年5月23
    日94鳳字第01號函之說明坦承在卷，又94年5月30日親自至
    被告所屬衛生局接受訪問紀要坦承該份宣傳單是初稿，沒有
    發送，不知民眾如何拿到，並不可採。(二)原告辯稱94年5月
    30日至被告進行訪談，原告事事配合被告，並不知訪談內容
    ，亦不知有原告簽章等語詞，此有訪問紀要經原告簽名簽章
    確認之，94年5月30日訪問紀要影本附卷可稽。另有關原告
    辯稱於94年5月23日94鳳字第01號函之意係指該傳單已停用
    ，改用面紙廣告做宣傳，並未發送宣傳單等語，實與原意不
    符，其有上開函文影本可資參閱。(三)被告於94年5月30日約
    談原告時，原告明確表示該宣傳單僅是初槁，並未大量印製
    及發送等詞。惟查本件原告以「佐登妮絲美容連鎖機構，鳳
    山光遠店」為名，印製：「針對抗衰老、壓力性面皰、頑固
    粉刺、嬌弱敏感、色素斑．．．等體質、膚療雙齊下量身專
    屬搭配．．．。」等宣傳文詞，屬涉及醫療效能之廣告。又
    原告稱宣傳單僅是初槁，並有瑕疵，惟不影響本案之處罰目
    的與結果，是以被告依法裁處，尚無不合等語置辯，並求為
    判決原告之訴駁回。
四、按「本法所稱醫療廣告，係指利用傳播媒體或其他方法，宣
    傳醫療業務，以達招徠患者醫療為目的之行為。」「本法所
    稱主管機關：在中央為行政院衛生署；在直轄市為直轄市政
    府；在縣（市）為縣（市）政府。」「非醫療機構，不得為
    醫療廣告。」「廣告內容暗示或影射醫療業務者，視為醫療
    廣告。」「違反第84條規定為醫療廣告者，處新臺幣5萬元
    以上25萬元以下罰鍰。」「本法第8條所稱傳播媒體，指廣
    播、電視、錄影節目帶、新聞紙、雜誌、傳單、海報、招牌
    、牌坊、電影片及其他傳播方法。」分別為醫療法第9條、
    第11條、第84條、第87條第1項、第104條及同法施行細則第
    4條所明定。
五、經查，原告係高雄縣鳳山市○○路49號1樓「怡采美容坊」
    負責人（屬佐登妮絲美容連鎖機構加盟店），該工作坊非屬
    醫療機構，卻於94年4月29日分送宣傳單，其內容刊載：「
    ．．．針對抗衰老、壓力性面皰、頑固粉刺、嬌弱敏感、色
    素斑．．．等體質，膚療雙齊下量身專屬搭配．．．預約專
    線:00-0000000。」等語之醫療廣告，案經被告所屬衛生局
    查獲，乃以原告違反醫療法第84條規定，依同法第104條規
    定，於94年6月15日以府衛醫字第0940103197號處分書，裁
    處原告50,000元罰鍰等情，有原告之宣傳單、被告訪問紀要
    及94年6月15日府衛醫字第0940103197號處分書附於原處分
    卷可稽。次查，觀之原告所不爭之廣告內容「．．．針對抗
    衰老、壓力性面皰、頑固粉刺、嬌弱敏感、色素斑．．．等
    體質，膚療雙齊下量身專屬搭配．．．。」等語，已涉及影
    響人體生理機能，原告係從事化粧品、美容業之業務，其業
    務範圍應係從事人身表面化妝美容，應無涉及影響或改變人
    體結構及生理機能之行為，原告刊登之前揭廣告內容，業已
    涉及影響人體生理機能，依前揭醫療法第87條第1項規定，
    其廣告內容暗示或影射醫療業務，視為醫療廣告，被告據以
    裁罰，並無不合。
六、原告主張其係第一次開業，加盟佐登妮絲美容機構公司，所
    印製之宣傳單只有公司傳真的初稿，還沒有大量印製，亦未
    發送，原告於被告通知後即已停用；又被告94年5月30日之
    訪談，原告不知此次訪談內容，被告已做成訪問紀要，亦不
    知有原告的簽章云云。惟查，(一)原告獨資經營之「怡采美容
    坊」，係屬佐登妮絲美容連鎖機構加盟店，於94年4月29日
    分送宣傳單，宣傳「該店於94年4月22日全新隆重開幕」「
    憑本券來電預約可享貴賓體驗價」及前揭宣傳單內容，有前
    揭宣傳單在卷可稽，原告亦不否認該宣傳單為其所印製，則
    以該店係於94年4月22日開幕，被告查獲宣傳單日期為同年4
    月29日，依常理以觀，苟該宣傳單係傳真之初稿，則應屬內
    部文件，外界顯無法取得，足見該宣傳單應非未發送之初稿
    ，否則民眾又何能取得該宣傳單，被告又如何得據以裁罰，
    是原告主張該宣傳單只有公司傳真的初稿，還沒有大量印製
    ，亦未發送云云，並不可採。至嗣後是否已停用並不影響本
    件違章之成立，附此敘明。(二)原告於94年5月30日接受被告
    訪談，被告據以作成訪問紀要，原告及訴外人乙○○並於該
    紀錄簽名（原告於內容處並有蓋章），有前揭訪問紀要在卷
    可佐，是原告主張不知此次訪談內容，被告已做成訪問紀要
    ，亦不知有原告的簽章云云，亦不可採。
七、綜上所述，原告前揭主張既不可採，則被告以原告違規刊登
    醫療廣告，違反醫療法第84條規定，依同法第104條規定，
    於94年6月15日以府衛醫字第0940103197號處分書，裁處原
    告50,000元罰鍰，揆諸前揭法律規定，並無違誤；訴願決定
    予以維持，亦無不合；原告猶執前詞，聲明撤銷，為無理由
    ，應予駁回。又本件適用簡易訴訟程序，爰不經言詞辯論逕
    為判決，併予敘明。
八、據上論結，本件原告之訴為無理由，爰依行政訴訟法第233
    條第1項、第236條、第195條第1項後段、第98條第3項前段
    ，判決如主文。
中    華    民    國    95    年     2    月   27     日
                        第二庭法  官  戴見草
以上正本係照原本作成。
如不服本判決，應於送達後20日內，向本院提出上訴狀並表明上
訴理由，如於本判決宣示後送達前提起上訴者，應於判決送達後
20日內補提上訴理由書（須按他造當事人人數附繕本）。
提起上訴應預繳送達用雙掛號郵票7份（每份34元）。
中    華    民    國    95    年     2    月   27     日
                              書記官  蔡玫芳
附註:
行政訴訟法第235條（第1項、第2項）:
對於適用簡易程序之裁判提起上訴或抗告，須經最高行政法院之
許可。
前項許可，以訴訟事件所涉及之法律見解具有原則性者為限。


司法院資訊處製作；財團法人民間司法改革基金會備份。
